臺灣高等法院臺中分院刑事判決　　　　94年度上訴字第2417號
上　訴　人
即　被　告　己○○
　　　　　　　　　　(
指定辯護人　本院公設辯護人　甲○○
上列上訴人因強盜案件，不服臺灣臺中地方法院94年度訴字第29
14號中華民國94年10月20日第一審判決（起訴案號：臺灣臺中地
方法院檢察署94年度偵字第13499號 ），提起上訴，本院判決如
下：
    主  文
上訴駁回。
    事  實
一、己○○素行不佳，前曾因違反毒品危害防制條例案件，經臺
    灣臺中地方法院九十年度易字第三五四八號判處有期徒刑七
    月確定；又因犯贓物罪，經同院九十年度易字第三六八四號
    判處有期徒刑四月確定；再因違反毒品危害防制條例案件，
    經同院九十一年度訴字第九五○號判決判處有期徒刑一年確
    定，三罪合併定其執行刑為有期徒刑一年十月，於民國（下
    同）九十三年九月五日執行完畢。詎己○○猶不知悔改，復
    意圖為自己不法之所有，於九十四年八月二十六日上午六時
    四十分許，駕駛其向不知情之石昀東所承租之車牌號碼３Ｊ
    —０４５７號自小貨車四處找尋可變賣之財物竊取，於行經
    臺中縣龍井鄉○○村○○○路○段三三巷二十號丙○○住處
    前，見丙○○住處圍牆內有白鐵板一塊，乃將該自小貨車暫
    停路邊（未熄火），以彎腰將手伸越圍牆內之方式，徒手竊
    取丙○○所有置於圍牆內之上開白鐵板一塊（價值約新台幣
    一萬元），得手後，己○○將竊得之上開白鐵板欲搬運至上
    開自小貨車途中，適為丙○○發現白鐵板遭竊而上前喝止己○○，此時丙○○之子丁○○、丙○○之父戊○○、丙○○
    之妻乙○○等人聽見聲音後亦陸續衝出門外欲阻止己○○離
    開並報警處理，己○○見丙○○等人已經報警，無法私了，
    除將上開白鐵板丟棄在地上外，為脫免逮捕乃立即跳上自小
    貨車欲駕車逃逸，尚未離開現場，丙○○隨即上前拉住上開
    自小貨車駕駛座車門，丁○○亦隨即跳上自小貨車助手座位
    上，阻止己○○離開，此際己○○為脫免逮捕，竟拒不停車
    ，仍悍然加速急踩油門駕車逃逸，除連帶拖行丙○○及丁○○二人外，並因情急失控致撞擊乙○○、戊○○二人，造成
    乙○○受有頭部外傷併缺氧、身體多處骨折、腹部鈍傷之傷
    害及戊○○受有右腳撕裂傷之傷害，該車旋因失控而衝入稻
    田中，並造成丙○○及丁○○受有輕微擦傷（上開丙○○、
    丁○○、乙○○、戊○○等四人傷害部份，均未具告訴），
    己○○並立即下車逃逸，嗣經丁○○追捕約一百公尺左右始
    予以逮捕，並交由據報趕赴現場之員警處理。
二、案經臺中縣警察局烏日分局報請臺灣臺中地方法院檢察署檢
    察官偵查起訴。
    理  由
一、訊據上訴人即被告（下稱被告）己○○對於上開以彎腰將手
    伸越圍牆內之方式，徒手竊取被害人丙○○所有白鐵板一塊
    之事實供認不諱，惟矢口否認有加重強盜之犯行，辯稱：當
    時因為被害人對伊恐嚇，且抓住伊自小貨車之方向盤，丙○○之父並拿剪刀刺伊手，伊害怕想要開車逃跑，始造成被害
    人丙○○等人傷害，伊係無心的，伊感到很抱歉云云。經查
    ：(一)刑法第三百二十一條第一項第二款之毀越，毀，乃毀損
    、毀壞或破壞之意；越，則指超越、踰越或越進而言，毀或
    越二者有其一，亦即，毀而不越，或越而不毀，均符合本款
    之加重條件。又刑法第三百二十一條第一項第二款所謂安全
    設備，係指依社會通常觀念足認為防盜之設備而言；「籬笆
    本係因防閑而設，自屬安全設備之一種」、「竹籬在住宅之
    外，其效用為防閑住宅之安全設備」（最高法院著有四十五
    台上字第二一○號、四十八年台上字第一三六七號判例參照
    ）。查本件被害人丙○○陳稱其住處四週均用水泥板做的圍
    牆圍起來，住家與圍牆間只有約一公尺寬不規則的空地，因
    圍牆外之空地有墊高，從空地外看圍牆約到人的腰際高等語
    （見原審卷第三八頁），又從卷附被害人丙○○住家照片以
    觀（見警卷第三九頁），該圍牆與道路之高度約有一人高，
    足見該圍牆依社會通常觀念足認為係防盜之安全設備無誤。
    再「被告於夜間以手伸入其鄰居住宅前方之窗門，從窗內竊
    取衣服多件，其竊盜之手段，雖已越進窗門，使他人窗門安
    全之設備，失其防閑之效用，但其身體既未侵入住宅，自僅
    合於刑法第三百二十一條第一項第二款所定之加重情形，而
    非夜間侵入住宅竊盜」、「被告於夜間至某姓住宅，推窗伸
    手入室，竊取衣物，雖其身體未侵入住宅，尚難論以於夜間
    侵入住宅竊盜罪名，但其竊盜之手段，既已越進窗門，足使
    他人窗門安全之設備失其防閑之效用，自應構成刑法第三百
    二十一條第一項第二款之罪」（最高法院三十三年上字第一
    五○四號、四十一年台非字第三八號判例參照），是揆諸上
    開判例意旨，本件被告以彎腰將手伸越圍牆內之方式（因圍
    牆外之空地有墊高，而圍牆內之空地與圍牆約有一公尺高）
    ，徒手竊取丙○○置於圍牆內之白鐵板一塊，其竊盜行為自
    該當於刑法第三百二十一條第一項第二款之踰越安全設備竊
    盜罪。被告於原審辯稱其所為僅係普通竊盜罪云云，並不足
    取，合先說明。(二)再本件被告於竊取被害人丙○○所有之上
    開白鐵板一塊得手後，將竊得之白鐵板，搬運至上開自小貨
    車途中，適為丙○○發現白鐵板遭竊而上前喝止己○○，此
    時丙○○之子丁○○、丙○○之父戊○○、丙○○之妻乙○○等人聽見聲音後亦陸續衝出門外欲阻止己○○離開並報警
    處理，己○○見丙○○等人已經報警，除將上開白鐵板丟棄
    在地上外，為脫免逮捕乃立即跳上自小貨車欲駕車逃逸，尚
    未離開現場，丙○○隨即上前拉住自小貨車駕駛座車門，丁○○亦隨即跳上自小貨車助手座位上，阻止己○○離開，己○○拒不停車，急踩油門駕車逃逸，除連帶拖行丙○○及丁○○外，並失控致撞擊乙○○、戊○○二人，造成乙○○受
    有頭部外傷併缺氧、身體多處骨折、腹部鈍傷之傷害及戊○○受有右腳撕裂傷之傷害，該車旋因失控而衝入稻田中，造
    成丙○○及丁○○受有輕微擦傷，己○○並立即下車逃逸，
    經丁○○追捕約一百公尺左右始被帶回等情，業經被告於偵
    查及原審自承在卷，且經證人丙○○、丁○○於原審審理時
    到庭結證在卷（見原審九十四年十月六日審理筆錄），並有
    現場照片八張及被害人乙○○之診斷證明書一份等在卷可稽
    （見警卷第三七頁至第四０頁、第四六頁）。則被告顯係因
    見丙○○家人業已報警處理，難以私了，為脫免逮捕始趁隙
    逃逸甚明；另被告於原審訊問時陳稱：準強盜部分，我有踩
    油門，大概開了三公尺就撞到人等語（見原審卷第一七頁）
    ，且證人丙○○、丁○○於原審審理時亦分別具結證稱：「
    因為被告的車子沒有熄火，被告上車後馬上開動車子，我就
    跑到車門旁邊拉住駕駛座旁邊的車門，我沒有拉到方向盤，
    我一拉到車門車子就走了，．．．我拉住車門時，被告急踩
    油門，車子就衝出去幾公尺，衝到田裡」等語（丙○○證詞
    ）及「當時被告的車子引擎是發動著的，我追被告到車子的
    副駕駛座，我的身體有一半在車內，一半在車外，我趴在副
    駕駛座要阻止被告，但我沒有拉到被告的方向盤」等語（丁○○證詞，以上二證人證詞見原審卷第三八頁至第四０頁）
    ，是依上開被告陳述及證人之證詞以觀，足見被告為脫免逮
    捕，確有於被害人丙○○、丁○○已追上車子阻止其逃逸之
    情況下，仍不顧一切急踩油門開走車子，況且未熄火之車子
    要開走時，仍須經過踩煞車、排檔之動作程序，絕無不小心
    踩到油門即可開走汽車之理，是被告於原審辯稱：伊是因自
    小貨車之方向盤被人拉住，且左頸不知被何人拿尖尖的東西
    刺到流血，才會在慌亂中不小心踩到油門撞到人，伊並無準
    強盜之故意云云，顯係避重就輕之詞，洵不足採。又被告從
    未辯稱於竊盜後逃上車前，曾遭丙○○家人毆打，則被告於
    原審之指定辯護人辯稱被告係遭丙○○家人又打又罵，始為
    自我保護駕車逃逸云云，與事實不符，亦無可採。再刑法第
    三百二十九條之準強盜罪，法律並未規定應致使被害人不能
    抗拒為要件；所謂「當場」，並不以未離去竊盜場所者為限
    ，即雖已離去場所，而係實施竊盜之際，經人查覺，即相隨
    追逐，始終未脫離追逐者視線之場合，仍不失為當場，又強
    暴，即暴行，即施於對方之有形腕力而言。本件被告為脫免
    逮捕，仍悍然急踩油門駕車加速逃逸，除連帶拖行丙○○及
    丁○○外，並因情急失控致撞擊乙○○、戊○○二人，造成
    丙○○、丁○○、乙○○及戊○○受傷（並無證據證明被告
    撞擊乙○○、戊○○二人部分具有殺人或重傷害之犯意，故
    不另成立殺人或重傷害罪），其所為自應以準強盜罪論處。
    被告於原審之指定辯護人辯稱被告所為僅係犯過失傷害及普
    通竊盜罪云云，顯有誤會，亦不足採。(三)被告於本院雖辯稱
    其曾遭被害人恐嚇，丙○○之父並拿剪刀刺伊手，伊害怕想
    要開車逃跑，始造成被害人丙○○等人傷害云云。但查被告
    於原審已自承係因其偷白鐵板被丙○○發現時，即會害怕，
    是到被害人丁○○、戊○○出來時，才想逃離現場等情（見
    原審卷第四二頁），且遍查全卷亦無證據證明被告確有遭被
    害人恐嚇或遭丙○○之父拿剪刀刺手之事，足見被告應係竊
    取上開白鐵板遭被害人丙○○發現時，即會害怕，並非遭被
    害人恐嚇或刺手所致無訛。(四)綜上所述，足證被告上開所辯
    顯係飾卸之詞，不足採信，是罪證明確，其犯行堪以認定。
二、按被告以外之人於審判外向法官所為之陳述，得為證據，刑
    事訴訟法第一百五十九條之一第一項定有明文。查本件證人
    丙○○、丁○○等人於原審具結後向法官所為之上開陳述，
    在其等任意陳述之信用性無疑之情況下，其陳述依法自具有
    證據能力，附此說明。
三、查被告犯加重竊盜罪因脫免逮捕，而當場施以強暴，依刑法
    第三百二十九條之規定以強盜論。核其所為，係犯刑法第三
    百三十條第一項（原判決理由欄漏引第一項）之加重強盜罪
    （犯竊盜罪而踰越安全設備，因脫免逮捕，而當場施以強暴
    ）。公訴人認被告係犯同法第三百二十九條之準強盜罪，起
    訴法條尚有未洽，惟因兩者社會基本事實相同，自應予以變
    更起訴法條。又被告素行不佳，前曾因違反毒品危害防制條
    例案件，經臺灣臺中地方法院九十年度易字第三五四八號判
    處有期徒刑七月確定；又因犯贓物罪，經同院九十年度易字
    第三六八四號判處有期徒刑四月確定；再因違反毒品危害防
    制條例案件，經同院九十一年度訴字第九五○號判決判處有
    期徒刑一年確定，三罪合併定其執行刑為有期徒刑一年十月
    ，於九十三年九月五日執行完畢，有臺灣臺中地方法院檢察
    署刑案資料查註紀錄表及臺灣高等法院被告前案紀錄表各一
    份等在卷足憑，其於五年以內再犯本件有期徒刑以上之罪，
    為累犯，應依刑法第四十七條之規定，加重其刑。原審予以
    變更起訴法條後，適用刑法第第三百三十條第一項（原判決
    論結欄漏引第一項）、第四十七條，並審酌被告素行不佳，
    前曾有多次犯罪前科（已如前述），猶不知悔悟，正值青壯
    之年，卻不思以正途賺取所需，於竊盜行為遭人發覺之際，
    為脫免逮捕而駕車對人施以強暴行為，造成被害人受傷，其
    行為殊不可取，惟念其竊盜之財物，價值均不高，犯後僅坦
    承竊盜犯行，但飾詞圖卸強盜犯行，及其犯罪之動機、目的
    、手段等一切情狀，量處被告有期徒刑七年四月，以示懲儆
    ，認事用法核無違誤，量刑亦妥適。被告上訴意旨否認有加
    重強盜之犯行，並無理由，應予駁回。
四、據上論結，應依刑事訴訟法第三百六十八條，判決如主文。
本案經檢察官庚○○到庭執行職務。
中　　華　　民　　國　　94　　年　　12 　月　29       日
            刑事第八庭  審判長法  官  羅  得  村
                              法  官  紀  文  勝
                              法  官  劉  榮  服
上列正本證明與原本無異。
如不服本判決應於收受送達後十日內向本院提出上訴書狀，其未
敘述上訴之理由者並得於提起上訴後十日內向本院補提理由書（
均須按他造當事人之人數附繕本）。
                              書記官  周  巧  屏
中　　華　　民　　國　　94　　年　　12　月　　30      日
附錄論罪科刑法條
刑法第三百二十一條第一項
    犯竊盜罪而有左列情形之一者，處六月以上五年以下有期徒刑
    ：
一、於夜間侵入住宅或有人居住之建築物、船艦，或隱匿其內而
    犯之者。
二、毀越門扇、牆垣或其他安全設備而犯之者。
三、攜帶兇器而犯之者。
四、結夥三人以上而犯之者。
五、乘火災、水災或其他災害之際而犯之者。
六、在車站、埠頭而犯之者。
刑法第三百二十九條
竊盜或搶奪，因防護贓物、脫免逮捕或湮滅罪證，而當場施以強
暴脅迫者，以強盜論。
刑法第三百三十條第一項
犯強盜罪而有第三百二十一條第一項各款情形之一者，處七年以
上有期徒刑。
                                                      Ａ
